臺灣板橋地方法院刑事判決　　　　　　　　　　　　　九十三年度訴字第七０六號
　　公　訴　人　臺灣板橋地方法院檢察署檢察官
　　被　　　告　甲○○
右列被告因違反毒品危害防制條例案件，經檢察官提起公訴（九十三年度毒偵字第八
四八號），本院合議庭裁定依簡式審判程序，判決如左：
    主  文
甲○○施用第一級毒品，處有期徒刑柒月。扣案之海洛因壹包（淨重零點零陸公克）
沒收銷燬之。又施用第二級毒品，處有期徒刑參月。應執行有期徒刑捌月。扣案之海
洛因壹包（淨重零點零陸公克）沒收銷燬之。
    事  實
一、甲○○前於民國（下同）九十年間，因施用毒品案件，經臺灣板橋地方法院檢察
    署檢察官聲請本院裁定送觀察、勒戒後，認有繼續施用毒品傾向，復聲請本院以
    九十年度毒聲字第二四一二號裁定將其送戒治處所施以強制戒治一年，並於九十
    二年三月七日強制戒治執行期滿，經臺灣板橋地方法院檢察署檢察官於九十二年
    三月三十一日以九十二年度戒毒偵字第一○一號為不起訴處分確定。詎甲○○明
    知海洛因、安非他命分別係毒品危害防制條例第二條第二項第一款、第二款所列
    之第一級、第二級毒品，不得施用，竟復基於施用第一級、第二級毒品之犯意，
    於上開強制戒治執行完畢釋放後五年內之九十二年十月二十八日下午一時許，在
    臺北縣三重市○○路五十五號，以將第一級海洛因摻於香煙內吸食、將第二級毒
    品安非他命置於吸食器內加熱吸其霧氣之方式，施用第一級海洛因、第二級毒品
    安非他命各一次。嗣於九十二年十月二十八日下午二時許，在臺北縣三重市○○
    路五十五號前，為警查獲，並扣得海洛因一包（驗餘淨重零點零六公克）。
二、案經臺北市政府警察局萬華分局報請臺灣板橋地方法院檢察署檢察官偵查起訴。
    理  由
一、右揭事實，業據被告甲○○於本院審理中坦承不諱，且被告於九十二年十月二十
    八日為警查獲後，在警局中所採集之尿液，經送請臺灣尖端先進生技醫藥股份有
    限公司以酵素免疫分析法初步檢驗，並以ＧＣ／ＭＳ氣相層析質譜儀分析法確認
    檢驗之結果，呈安非他命及嗎啡陽性反應，有該公司於九十三年三月五日出具之
    濫用藥物檢體檢驗報告一紙附於偵查卷可稽，並有第一級毒品海洛因一包（驗餘
    淨重零點零六公克）扣案足佐，上開毒品經鑑定結果，確為第一級毒品海洛因一
    節，復有法務部調查局九十二年十二月二十三日調科壹字第○六○○○七七○七
    號鑑定通知書一件在卷足稽。綜上足見被告前開施用海洛因、安非他命之自白，
    與事實相符。又被告前於九十年間，因施用毒品案件，經臺灣板橋地方法院檢察
    署檢察官聲請本院裁定送觀察、勒戒後，認有繼續施用毒品傾向，復聲請本院以
    九十年度毒聲字第二四一二號裁定將其送戒治處所施以強制戒治一年，並於九十
    二年三月七日強制戒治執行期滿，經臺灣板橋地方法院檢察署檢察官於九十二年
    三月三十一日以九十二年度戒毒偵字第一○一號為不起訴處分之事實，有臺灣高
    等法院被告全國前案紀錄表、臺灣板橋地方法院檢察署檢察官九十二年度戒毒偵
    字第一○一號不起訴處分書各一件在卷可稽。從而，本件事證明確，被告於強制
    戒治執行完畢釋放後五年內再犯施用毒品犯行之事實，堪以認定，應依法論科。
二、論罪科刑部分：
  (一)按行為之處罰，以行為時之法律有明文規定者為限，行為後法律有變更者，適用
    裁判時之法律，但裁判前之法律有利於行為人者，適用最有利於行為人之法律，
    此刑法第一條及第二條第一項分別定有明文。又按刑法第二條第一項但書所指最
    有利於行為人之法律，既曰法律，自較刑之範圍為廣，比較時應就罪、刑有關之
    一切情形，綜其全部之結果，而為比較，再適用有利於行為人之法律處斷，故為
    符合刑法就法律有變更時所採之「從新從輕」制度之精神，於比較新、舊法孰較
    有利於行為人時，應一併就可罰性範圍、刑罰之重輕及其他訴追條件之限制等相
    關事項為整體性之衡量，始合乎該法之意旨。毒品危害防制條例業於九十二年七
    月九日修正公布，並於公布後六個月即九十三年一月九日施行，有關該條例第十
    條之施用毒品犯罪，其條文雖未修正變更，惟對犯該條施用毒品之犯罪，修正前
    區分為初犯、五年後再犯、五年內再犯及三犯以上而異其刑事處遇程序，亦即須
    「曾受觀察、勒戒處分執行完畢，經不起訴處分或不付審理之裁定後，五年內再
    犯仍送觀察勒戒後，認有繼續施用毒品傾向」，或「曾受強制戒治並為不起訴處
    分或不付審理之裁定後，五年內再犯」，或「三犯以上」者，始得依法訴追處罰
    ；修正後則簡化區分為初犯、五年內再犯及五年後再犯三種，僅須「曾受觀察勒
    戒或強制戒治執行完畢釋放後，五年內再犯者」，即得依法訴追處罰，是本次修
    正就施用毒品犯罪之追訴處罰條件已有所變更。查本案被告係曾受強制戒治處分
    執行完畢併經不起訴處分後，五年內再犯施用毒品犯行，是不論依新、舊法規定
    ，檢察官均得依法追訴並由法院依法審判，且依新法規定，被告無須再由檢察官
    聲請另入戒治處所施以強制戒治；再者，比較修正前後之毒品危害防制條例第十
    條對於施用第一級、第二級毒品之刑罰規定，不論條次、犯罪構成要件、法定刑
    度均無變更，是修正後之新法並無不利於被告之情事，依刑法第二條第一項前段
    規定，應適用裁判時之新法。
  (二)海洛因、因安非他命依其成癮性、濫用性及對社會危害性之程度，無論修正前後
    之毒品危害防制條例第二條第二項第一款、第二款均列為第一級毒品與第二級毒
    品。核被告施用第一級、第二級毒品之犯行，所為係犯修正後毒品危害防制條例
    第十條第一項、第二項施用第一級、第二級毒品罪。又被告非法持有第一級、第
    二級毒品之低度行為，已為其施用第二級毒品之高度行為所吸收，不另論罪。
  (三)爰審酌被告曾因施用毒品經送戒治處所執行戒治，仍未能戒斷其施用毒品之惡習
    ，再犯本件施用毒品犯行，惡行非輕，惟因施用毒品均僅係戕害其自己身心並無
    加害他人，再衡量其施用毒品時間、次數及其犯罪之動機、目的、手段、犯罪後
    態度等一切情狀，分別量處如主文所示之刑，並定其應執行之刑。
  (四)扣案之第一級毒品海洛因（驗餘淨重零點零六公克），係查獲之毒品，依毒品危
    害防制條例第十八條第一項前段規定，不問屬於犯人與否，應沒收銷燬之。至包
    裝上開毒品之包裝袋一個，其與毒品於物理外觀上附合而難予析離，且如強予析
    離至完全無殘渣留存，將耗費相當之時間、人力與經費，於經濟上顯無實益，是
    依社會一般通念，堪認該包裝袋已與查獲之毒品結合成為一體而無從強加析離，
    是海洛因既屬毒品危害防制條例第十八條第一項前段所規定之違禁物，其外包裝
    袋自亦應併予沒收銷燬之，附此敘明。
三、末按「除被告所犯為死刑、無期徒刑、最輕本刑為三年以上有期徒刑之罪或高等
    法院管轄第一審案件者外，於前條第一項程序進行中，被告先就被訴事實為有罪
    之陳述時，審判長得告知被告簡式審判程序之旨，並聽取當事人、代理人、辯護
    人及輔佐人之意見後，裁定進行簡式審判程序。」刑事訴訟法第二百七十三條之
    一第一項定有明文。查本件被告涉犯之施用第一級、第二級毒品罪，並非法定本
    刑為死刑、無期徒刑、最輕本刑為三年以上有期徒刑之罪，且被告於本院準備程
    序進行中，復就被訴之事實為有罪之陳述，經告知被告簡式審判程序之旨，被告
    及公訴人對於本件改依簡式審判程序審理亦均表示無意見，是本院合議庭依前揭
    刑事訴訟法規定，裁定本件由受命法官獨任進行簡式審判程序，附此敘明。
據上論斷，應依刑事訴訟法第二百七十三條之一第一項、第二百九十九條第一項前段
，毒品危害防制條例第十條第一項、第二項、第十八條第一項前段，刑法第十一條前
段、第二條第一項前段、第五十一條第五款，判決如主文。
本案經檢察官乙○○到庭執行職務。
中　　　華　　　民　　　國　　九十三　　年　　　五　　　月　　三十一　　日
                                臺灣板橋地方法院刑事第十三庭
                                    法  官  白  光  華
右正本證明與原本無異。
如不服本判決，應於判決送達後十日內向本院提出上訴狀 (應附繕本) ，上訴於臺灣
高等法院。
                                    書記官  陳  靜  怡
中　　　華　　　民　　　國　　九十三　　年　　　五　　　月　　三十一　　日
附錄本案論罪科刑法條全文：
毒品危害防制條例第十條：
施用第一級毒品者，處六月以上五年以下有期徒刑。
施用第二級毒品者，處三年以下有期徒刑。
